【裁判字號】    95,訴,2915
【裁判日期】    951110
【裁判案由】    清償借款
【裁判全文】
臺灣高雄地方法院民事判決              95年度訴字第2915號
原        告  台灣中小企業銀行股份有限公司
法定  代理人  戊○○
訴訟  代理人  丁○○
被        告  愛爾斯國際企業有限公司
兼法定代理人  乙○○
被        告  丙○○○
              甲○○
當事人間請求清償借款事件，本院於民國95年11月3 日言詞辯論
終結，判決如下：
    主  文
被告應連帶給付原告新臺幣壹佰零壹萬捌仟參佰貳拾陸元，及自
民國九十五年五月二十一日起至清償日止，按週年利率百分之七
點六八計算之利息，暨自民國九十五年六月二十二日起至清償日
止，其逾期在六個月以內者，按上開利率百分之十，逾期超過六
個月者，按上開利率百分之二十計算之違約金。
原告其餘之訴駁回。
訴訟費用由被告連帶負擔。
本判決原告勝訴部分，於原告以新臺幣參拾肆萬元為被告供擔保
後，得為假執行。
原告其餘假執行之聲請駁回。
    事實及理由
一、本件被告經合法通知，均未於言詞辯論期日到場，核無民事
    訴訟法第386 條各款所列情形，爰依原告之聲請，由其一造
    辯論而為判決。
二、原告主張：被告愛爾斯國際企業有限公司（下稱愛爾斯公司
    ）於民國94年11月21日邀同被告乙○○、丙○○○、甲○○
    為連帶保證人向原告借貸新臺幣（下同）1,200,000 元，雙
    方約定借款期間自94年11月21日起至97年11月21日止，自實
    際撥款日起，依年金法按月攤還本息，第1 次繳款日為94年
    12月21日，嗣後之繳款日為每月21日，利息按原告當時之「
    基準利率」加週年利率百分之4.02計付，嗣隨原告「基準利
    率」調整而調整，按調整後之週年利率計算。如逾期償還本
    金、利息或本息時，按借款總餘額，自應償付日起，逾期在
    6 個月以內部分，照約定利率百分10，逾期超過6 個月部分
    照約定利率百分之20加付違約金。並約定債務不依約清償本
    金時，視為全部到期。且以原告於法院為請求給付時之利率
    計算全部遲延利息或違約金。詎被告愛爾斯公司僅繳納上開
    借款至95年5 月20日止應分期繳納之本息，嗣即未依約繳納
    ，依約上開債務視為全部到期，迄今仍有本金1,018,326 元
    ，及自95年5 月21日起至清償日止，按週年利率百分之7.68
    計算之利息，暨自95年6 月21日起至清償日止，其逾期在6
    個月以內者，按上開利率百分之10，逾期超過6 個月者，按
    上開利率百分之20計算之違約金。爰依消費借貸及連帶保證
    之法律關係提起本訴。並聲明：求為判決被告應連帶給付原
    告1,018,326 元，及自95年5 月21日起至清償日止，按週年
    利率百分之9 計算之利息，暨自95年6 月21日起至清償日止
    ，其逾期在6 個月以內者，按上開利率百分之10，逾期超過
    6 個月者，按上開利率百分之20計算之違約金，並願供擔保
    請准宣告假執行。
三、被告經合法通知，均未於言詞辯論期日到場，亦未提出書狀
    為任何聲明或陳述。
四、查原告主張被告愛爾斯公司於94年11月21日邀同被告乙○○
    、丙○○○、甲○○為連帶保證人向原告借貸1,200,000 元
    ，雙方約定借款期間自94年11月21日起至97年11月21日止，
    自實際撥款日起，依年金法按月攤還本息，第1 次繳款日為
    94年12月21日，嗣後之繳款日為每月21日，利息按原告當時
    之「基準利率」加週年利率百分之4.02計付，嗣隨原告「基
    準利率」調整而調整，按調整後之週年利率計算。如逾期償
    還本金、利息或本息時，按借款總餘額，自應償付日起，逾
    期在6 個月以內部分，照約定利率百分10，逾期超過6 個月
    部分照約定利率百分之20加付違約金。並約定債務不依約清
    償本金時，視為全部到期。且以原告於法院為請求給付時之
    利率計算全部遲延利息或違約金。詎被告愛爾斯公司僅繳納
    上開借款至95年5 月20日止應分期繳納之本息，嗣即未依約
    繳納，依約上開債務視為全部到期，迄今仍有本金
    1,018,326 元，及自95年5 月21日起至清償日止，按週年利
    率百分之7.68計算之利息，暨依約應給付之違約金尚未清償
    之事實，業據其提出借據、交易明細、放款利率歷史資料表
    影本各1 份、授信約定書影本4 份為證，被告愛爾斯公司、
    乙○○、丙○○○就原告主張之事實，已於相當時期受合法
    之通知，未於言詞辯論期日到場，亦未提出書狀為任何聲明
    或陳述，被告甲○○就原告主張之事實，已於相當時期受合
    法之通知，而於言詞辯論期日均不到場，亦未提出準備書狀
    爭執，依民事訴訟法第280 條第3 項、第1 項之規定，視同
    自認，原告此部分主張之事實，自堪信為真正。
五、按稱消費借貸者，謂當事人一方移轉金錢或其他代替物之所
    有權於他方，而約定他方以種類品質、數量相同之物返還之
    契約；借用人應於約定期限內，返還與借用物種類、品質、
    數量相同之物；遲延之債務，以支付金錢為標的者，債權人
    得請求依法定利率計算之遲延利息，但約定利率較高者，仍
    從其約定利率；當事人得約定債務人於債務不履行時，應支
    付違約金，民法第474 條第1 項、第478 條前段、第233 條
    第1 項、第250 條第1 項分別定有明文。次按，稱保證者，
    謂當事人約定，一方於他方之債務人不履行債務時，由其代
    負履行責任之契約；保證債務，除契約另有訂定外，包含主
    債務之利息、違約金、損害賠償及其他從屬於主債務之負擔
    ，民法第739 條、第740 條亦有明文。又按，保證債務之所
    謂連帶，係指保證人與主債務人負同一債務，對於債權人各
    負全部給付之責任者而言，此就民法第272 條第1 項規定連
    帶債務之文義參照觀之甚明（最高法院45年臺上字第1426號
    判例參照）。
六、本件被告愛爾斯公司因未依約清償上開借款本金，依其與原
    告間之約定，全部債務視為到期，被告乙○○、丙○○○、
    甲○○為上開消費借貸之連帶保證人，就上開借款債務，亦
    應與被告愛爾斯公司負連帶清償之責，則原告本於消費借貸
    及連帶保證之法律關係，請求被告連帶給付1,018,326 元，
    及自95年5 月21日起至清償日止，按週年利率百分之7.68計
    算之利息，暨自95年6 月22日起至清償日止，其逾期在6 個
    月以內者，按上開利率百分之10，逾期超過6 個月者，按上
    開利率百分之20計算之違約金，洵屬有據；又依原告與被告
    愛爾斯公司之約定，上開借款按月攤還本息，第1 次繳款日
    為94年12月21日，嗣後之繳款日為每月21日，上開違約金，
    則因「逾期」償還本金、利息或本息時，按借款總餘額，自
    應償付日起，「逾期」在6 個月以內部分，照約定利率百分
    10，「逾期」超過6 個月部分照約定利率百分之20計付而繳
    納，被告愛爾斯公司既於95年5 月21日繳納上開借款至95年
    5 月20日之前應分期繳納之本息，其下期之繳款日為95年6
    月21日，被告愛爾斯公司如於95年6 月21日依約繳納，仍未
    「逾期」，被告愛爾斯公司應自95年6 月22日尚未繳納，始
    屬「逾期」，方有依約繳納就「逾期」在6 個月以內部分及
    超過6 個月部分，分別按約定利率百分之10及百分之20計付
    之違約金之義務，故原告請求自95年6 月21日起算之違約金
    ，即屬無據。原告主張：違約金自應償付日起算，應償付日
    為95年6 月21日，故違約金應自95年6 月21日起算云云，自
    無足取。從而，原告依消費借貸及連帶保證之法律關係，請
    求被告愛爾斯公司、乙○○、丙○○○、甲○○連帶給付如
    主文第1 項所示本金、利息及違約金，為有理由，應予准許
    。逾此部分之請求，為無理由，應予駁回。
七、原告陳明願供擔保，聲請宣告假執行，於原告勝訴部分，經
    核尚無不合，爰酌定相當擔保金額准許之。至原告敗訴部分
    ，其假執行之聲請，已失所附麗，應予駁回。
八、據上論結，本件原告之訴一部為有理由，一部為無理由，依
    民事訴訟法第385 條第1 項前段、第79條、第85條第2 項、
    第390 條第2 項，判決如主文。
中    華    民    國    95    年    11    月    10    日
                  民事第三庭  法  官  伍逸康
上為正本係照原本作成。
如不服本判決，應於送達後20日內，向本院提出上訴狀並表明上
訴理由，如於本判決宣示後送達前提起上訴者，應於判決送達後
10日內補提上訴理由書（附繕本）。
中    華    民    國    95    年    11    月    10    日
                              書記官  林慧君


司法院資訊處製作；財團法人民間司法改革基金會備份。
